臺灣高等法院臺中分院刑事判決　　　　94年度上訴字第1117號
上　訴　人　臺灣彰化地方法院檢察署檢察官
被　　　告　寅○
被　　　告　亥○○
被　　　告　巳○○
上列上訴人因被告等常業竊盜等案件，不服臺灣彰化地方法院93
年度訴字第1394號中華民國94年3月16日第一審判決（起訴案號
：臺灣彰化地方法院檢察署93年度偵字第3710號），就常業竊盜
部分提起上訴，本院判決如下：
    主  文
上訴駁回。
    理  由
一、公訴意旨略以：被告寅○、亥○○及巳○○於93年4月27 日
    晚上9時許偷渡入境臺灣地區後，即以每人每月3萬元之代價
    ，受僱於不詳人士所組成之竊車集團，並基於常業竊盜之共
    同犯意聯絡，在彰化縣福興鄉○○路37之6 號工廠內，連續
    將如附表一所示卯○○等人遭竊之自用小客車予以拆卸解體
    。嗣為警先後於同年5月6日17時20分及同年月7 日深夜一時
    許，在上址工廠內，當場查獲被告寅○、亥○○及巳○○，
    並扣得如附表一所示之失竊車輛、車牌、車輛零件，及如附
    表二所示屬不詳人士所有供拆解贓車使用之工具等物。因認
    被告三人均涉犯刑法第322條之常業竊盜罪嫌。
二、按犯罪事實應依證據認定之，無證據不得認定犯罪事實；不
    能證明被告犯罪或其行為不罰者，應諭知無罪之判決，刑事
    訴訟法第154條第2項、第301條第1項分別定有明文。次按事
    實之認定，應憑證據，如未能發現相當證據，或證據不足以
    證明，自不能以推測或擬制之方法，以為裁判基礎。且認定
    犯罪事實所憑之證據，雖不以直接證據為限，間接證據亦包
    括在內；然而無論直接或間接證據，其為訴訟上之證明，須
    於通常一般之人均不致有所懷疑，而得確信其為真實之程度
    者，始得據為有罪之認定，最高法院40年度臺上字第86號、
    76年度臺上字第4986號判例可資參照。又刑事訴訟法第161
    條第1項規定，檢察官就被告犯罪事實，應負舉證責任，並
    指出證明之方法。因此，檢察官對於起訴之犯罪事實，應負
    提出證據及說服之實質舉證責任。倘其所提出之證據，不足
    為被告有罪之積極證明，或其指出證明之方法，無從說服法
    院以形成被告有罪之心證，基於無罪推定之原則，自應為被
    告無罪判決之諭知，此有最高法院92年度臺上字第128 號判
    例意旨可資參照。
三、本件公訴人認被告寅○、亥○○及巳○○涉有上開常業竊盜
    罪嫌，無非係以如附表一所示之失竊車輛、車牌、車輛零件
    確係被害人卯○○、酉○○、午○○、地○○、戊○○、翁
    月噴、庚○○、丙○○、大瑩企業社（洪章本）、戌○○、
    丁○○、己○○、乙○○、辛○○、曹淑惠、申○○、天○
    ○、壬○○、子○○、未○○、辰○○、甲○○、黃國欽及
    癸○等人所失竊，業據被害人卯○○等人（癸○除外）指述
    綦詳，復有卷附贓物領回保管書、車輛竊盜、車牌失竊資料
    個別查詢報表--查詢車輛認可資料、照片46張及如附表二所
    示之扣案工具，為其論據。
四、訊據被告寅○、亥○○及巳○○皆堅決否認有何常業竊盜犯
    行，被告寅○、亥○○辯稱：伊等上岸後一星期就被抓，並
    未參與偷車，且老闆當時有說拆解的是買來的二手車，故不
    知道受僱於贓車解體集團，也不知道拆解的是贓車，迄被抓
    為止只拆了三輛車等語，被告巳○○則辯稱：伊沒有偷也沒
    有拆解車輛，只有住在工廠內而已，未受僱於該贓車解體集
    團等語。經查：
(一)、被告寅○、亥○○、巳○○係於93年4月26日自大陸福建省
    平潭縣偷渡入境，被告寅○、亥○○以每人每月以3萬元之
    代價受僱於不詳姓名人士在上開車輛解體處所，拆解車輛，
    固據被告寅○、亥○○、巳○○供明在卷，而上開車輛解體
    處所內，確有簡單的盥洗用器及木床，業據證人即查獲之警
    員陳建宏證述在卷（原審卷第90頁），且被告三人自93年4
    月26日偷渡入境至93年5月6日，進入台灣地區前後才十日，
    人生地不熟，是被告三人辯稱係為來台工作而偷渡入境，而
    受僱於不詳姓名人士拆解上開失竊車輛一節，尚非虛言。
(二)、公訴人認被告寅○、亥○○、巳○○與前述不詳人士間，以
    犯意聯絡、行為分擔組成竊車集團，其等拆解之贓車來自竊
    車集團所得，而涉有常業竊盜犯行，係以如附表一所示車輛
    失竊被害人卯○○、酉○○、午○○、地○○、戊○○、翁
    月噴、庚○○、丙○○、大瑩企業社（洪章本）、戌○○、
    丁○○、己○○、乙○○、辛○○、曹淑惠、申○○、天○
    ○、壬○○、子○○、未○○、辰○○、甲○○、黃國欽等
    人於警詢之指述及如附表二所示之工具為憑。然查，上揭被
    害人於警詢中，均僅指陳車輛遭竊取之被害情節，咸未具體
    證述係何人所竊，自不足作為被告寅○、亥○○、巳○○常
    業竊盜犯行不利認定之憑據。縱員警於彰化縣福興鄉○○路
    37之6號贓車解體工廠內查獲被告三人時，當場扣得如附表
    一所示卯○○等人之失竊車輛、車牌、車輛零件及如附表二
    所示之解體工具等物，惟尚無法據此證明被告三人有參與竊
    盜行為，或與不明之贓車解體集團間存有常業竊盜之犯意聯
    絡，當無從遽為被告三人犯有常業竊盜罪行之論斷。
(三)、共同拆解上開失竊車輛者，除被告寅○、亥○○外，另有一
    位綽號「阿強」之師父，亦據被告寅○、亥○○供陳在卷，
    是被告寅○、亥○○辯稱在綽號「阿強」指導之下，拆解上
    開失竊車輛並非不可能，尚難以被告具有拆卸車輛之知識、
    經驗及技術，遽以推斷被告三人有常業竊盜之犯意。
(四)、公訴人又以被告寅○、亥○○、巳○○每月受僱之薪資3萬
    元與台灣本地勞工薪資相當，明顯超出大陸偷渡客一般受僱
    之薪資，且現場查獲之失竊車輛年份新穎，並無故障，且現
    場已拆卸之零件依出廠的樣式來判斷應係新車，零件大部分
    都是沒有生鏽，被告辯稱拆卸之車輛係中古車一節，顯與常
    理不符云云。按以公訴人上開論述之內容，被告寅○、亥○
    ○拆卸上開欠缺來源資料之失竊車輛，其等固不免有認知贓
    物之可能，然認知贓車收受拆卸，與是否構成常業竊盜犯行
    ，其間缺乏聯繫因素，仍不足以遽論被告等人有常業竊盜之
    犯行。
(五)、又刑事被告依法不負自證無罪之義務，故在別無積極證據之
    情形下，尚難逕以推測之方式遽行論斷被告犯罪，公訴人依
    其法定之舉證義務，自應就其指訴被告三人與不明人士共組
    竊盜、銷贓集團竊取車輛乙事提出積極之證據，而本件公訴
    人並未具體陳明被告三人與不明人士間以如何之犯意聯絡及
    行為分擔共同籌組汽車竊盜銷贓集團，於竊取車輛後解體牟
　　利，是本院殊難以臆測之方式推斷公訴人所指為真。綜此，
  　就被告三人是否涉有刑法常業竊盜罪嫌，本院猶有合理之懷
　　疑而無足以形成被告三人犯罪之充足心證，自無從據以為被
  　告寅○、亥○○、巳○○有罪之認定。此外，本院復查無其
    他積極證據足認被告三人確有檢察官起訴之常業竊盜犯行，
　　揆諸首揭說明，既不能證明被告三人犯罪，自應俱為無罪判
  　決之諭知。公訴人聲請傳喚之證人丑○○經本院傳喚未到，
    有報到單在卷可稽（本院卷104頁），本件事實已明，業如
    前述，自無庸再行傳喚，併予敘明。至被告三人前揭行為，
    另涉有贓物罪嫌，惟未據起訴，應將前揭部分移請檢察官另
    為適當之處理。
據上論結，應依刑事訴訟法第三百六十八條，判決如主文。
本案經檢察官宇○○到庭執行職務。
中　　華　　民　　國　　94　　年　　10 　月　　13　　日
               刑事第八庭　審判長法　官　羅　得　村
                                 法　官　巫　政　松
                                 法　官　紀　文　勝
上列正本證明與原本無異。
如不服本判決應於收受送達後十日內向本院提出上訴書狀，其未
敘述上訴之理由者並得於提起上訴後十日內向本院補提理由書（
均須按他造當事人之人數附繕本）。
                                 書記官　顏　子　良
中　　華　　民　　國　　94　　年　　10　　月　　14　　日
　　　　　　　　　　　　　　　　　　　　　　　　　　　Ｆ
